臺灣南投地方法院刑事判決　
111年度訴字第120號
公  訴  人  臺灣南投地方檢察署檢察官
被      告  張德雄



上列被告因違反毒品危害防制條例等案件，經檢察官提起公訴（
110年度偵字第5943號），被告於本院準備程序中就被訴事實為
有罪之陳述，經告以簡式審判程序之旨，並聽取當事人之意見後
，本院合議庭裁定由受命法官獨任依簡式審判程序，判決如下：
    主  文
甲○○犯轉讓第一級毒品罪，處有期徒刑柒月；又犯轉讓第一級毒
品罪，處有期徒刑捌月。應執行有期徒刑拾月。
    事  實
一、甲○○明知海洛因、甲基安非他命係毒品危害防制條例第2條
    第2項所列之第一、二級毒品，甲基安非他命亦屬經政府公
    告為藥事法第22條第1項第1款所稱之禁藥，依法不得轉讓，
    竟仍分別為下列犯行：
　㈠基於轉讓第一級毒品海洛因之犯意，於民國110年7月18日8時
    整，在位於南投縣○○鄉○○○段00000地號之工寮內，無償轉讓
    第一級毒品海洛因予鄭振德施用1次。
　㈡基於轉讓第一級毒品海洛因及禁藥甲基安非他命之犯意，於1
    10年8月2日12時，在前開工寮內，同時無償轉讓第一級毒品
    海洛因及第二級毒品禁藥安非他命予鄭振德施用1次。    
二、案經南投縣政府警察局南投分局報告臺灣南投地方檢察署檢
    察官偵查起訴。
    理  由
壹、程序部分：
　　本案因適用簡式審判程序，相關證據取捨，不受傳聞法則的
    限制。
貳、實體方面：
一、上揭事實，業據被告甲○○於警詢、偵查及本院審理時均坦承
    不諱，核與證人鄭振德於警詢時之證述大致相符（見警卷第
    32、33頁），足認被告上開自白與事實相符，堪可採信。本
    案事證明確，被告犯行均堪認定，均應依法論科。
二、論罪科刑：
  ㈠甲基安非他命雖係第二級毒品，但亦屬藥事法所稱之禁藥。
    明知為禁藥而轉讓者，藥事法第83條亦定有處罰明文。故行
    為人明知為禁藥即甲基安非他命而轉讓予他人者，除成立毒
    品危害防制條例第8條第2項之「轉讓第二級毒品罪」外，亦
    構成藥事法第83條第1項之「轉讓禁藥罪」，此係屬同一犯
    罪行為而同時有2種法律可資處罰之「法條（規）競合」情
    形，應依「重法優於輕法」、「後法優於前法」等法理，擇
    一處斷。而毒品危害防制條例第8條第2項轉讓第二級毒品罪
    之法定本刑為「6月以上5年以下有期徒刑，得併科新臺幣70
    萬元以下罰金」。藥事法第83條第1項轉讓禁藥罪之法定本
    刑為「7年以下有期徒刑，得併科新臺幣5,000萬元以下罰金
    」，故除轉讓之第二級毒品甲基安非他命達淨重10公克以上
    ，或成年人轉讓與未成年人，或明知為懷胎婦女而轉讓，而
    有應依毒品危害防制條例第8條第6項及第9條之規定加重其
    刑至2分之1之情形者外，因藥事法第83條第1項之罪之法定
    本刑顯較毒品危害防制條例第8條第2項之罪之法定本刑為重
    ，應依重法優於輕法之原則，擇較重之藥事法第83條第1項
    轉讓禁藥罪論處（最高法院109年度台上字第1089號判決要
    旨參照）。
　㈡被告於事實欄一㈠㈡所示之時、地轉讓予鄭振德施用之海洛因
    、甲基安非他命數量雖係不詳，惟依證人鄭振德陳稱被告係
    供其施用等語，衡情各次施用海洛因、甲基安非他命之數量
    ，應尚未達毒品危害防制條例第8條第6項規定加重其刑之淨
    重5公克及10公克以上。核被告就事實欄一㈠所為，係犯毒品
    危害防制條例第8條第1項之轉讓第一級毒品罪；事實欄一㈡
    所為，係犯毒品危害防制條例第8條第1項之轉讓第一級毒品
    罪及藥事法第83條第1項之轉讓禁藥罪。又被告轉讓前持有
    第一級毒品之低度行為，為轉讓第一級毒品之高度行為所吸
    收，不另論罪。又持有禁藥行為並不成立犯罪，自無持有禁
    藥之行為為轉讓禁藥之行為吸收之問題。被告就事實欄一㈡
    所為，係一行為同時轉讓第一級毒品海洛因及禁藥即第二級
    毒品甲基安非他命給鄭振德，以一行為同時觸犯轉讓第一級
    毒品罪及轉讓禁藥罪，為想像競合犯，從一重之轉讓第一級
    毒品罪處斷。被告上開2次犯行，犯意各別，行為互異，應
    分論併罰。
  ㈢檢察官以被告於91年間因施用第一、二級毒品行為，經本院9
    1年度毒聲字第167號裁定執行觀察、勒戒，因認有繼續施用
    毒品之傾向，再依本院91年度毒聲字第23號裁定執行強制戒
    治，復因認無繼續戒治之必要，本院再以91度毒聲字第783
    號裁定停止戒治付保護管束，於91年7月17日停止戒治付保
    護管束，迨92年2月26日未經撤銷停止戒治而執行完畢。甲○
    ○於上述強制戒治處分執行完畢後5年內之93年間，又因連續
    施用第一、二級毒品案件，經本院以93年度訴字第76號判決
    分別判處有期徒刑1年、6月，並定應執行有期徒刑1年4月確
    定。又於98年間，因施用毒品、轉讓禁藥案件，經本院以98
    年度審訴字第336號判決各判處有期徒刑1年、5月、7月、7
    月、7月，上訴後經臺灣高等法院臺中分院駁回上訴而確定
    （下稱第1案）；同年間，因施用毒品案件，經臺灣臺中地
    方法院（下稱臺中地院）以98年度訴字第4115號判決各判處
    有期徒刑1年4月、6月確定（下稱第2案），第1、2案經臺中
    地院以100年度聲字第2934號裁定定應執行有期徒刑3年8月
    確定(下稱甲案群)。另於99年間，因施用毒品案件，經本院
    以99年度訴字第196號判決各判處有期徒刑10月、6月確定（
    下稱第3案）；99年間，因施用毒品案件，經本院以99年度
    訴字第271號判決各判處有期徒刑10月、6月確定（下稱第4
    案）；99年間，因違反槍砲彈藥刀械管制條例案件，經本院
    以99年度訴字第345號判決判處有期徒刑3月6月確定（下稱
    第5案），第3至5案經本院以99年度審聲字第870號裁定定應
    執行有期徒刑5年7月確定(下稱乙案群)，甲案群於102年9月
    17日執行完畢，並於102年9月18日接續執行乙案群後，於10
    6年3月14日縮短刑期假釋，迄108年3月4日假釋付保護管束
    期滿未經撤銷視為執行完畢，而認被告構成累犯。惟前經准
    許之假釋業經撤銷並執行殘刑，殘行尚未執行完畢，故不構
    成累犯，起訴意旨容有誤會，此部分前科列入量刑時素行之
    參考。
　㈣毒品危害防制條例第17條第2項規定：「犯第四條至第八條之
    罪於偵查及審判中均自白者，減輕其刑。」。又行為人轉讓
    同屬禁藥之第二級毒品甲基安非他命（未達法定應加重其刑
    之一定數量）予成年人（非孕婦），依重法優於輕法之原則
    ，擇較重之藥事法第83條第1項轉讓禁藥罪論處，如行為人
    於偵查及歷次審判中均自白，仍有毒品危害防制條例第17條
    第2項規定自白減輕其刑之適用（最高法院109年度台上字第
    4243號判決意旨參照）。準此，被告於偵查及本院審理時均
    坦承事實欄一㈠、㈡所示轉讓第一級毒品之犯行，均依毒品危
    害防制條例第17條第2項規定，減輕其刑。被告於偵查及本
    院審理時均坦承事實欄一㈡轉讓禁藥之犯行，則被告就所涉
    轉讓禁藥犯行部分，亦於上開減刑之規定，雖被告就事實欄
    一㈡部分犯行，係從一重論處轉讓第一級毒品罪，然就想像
    競合輕罪得減刑部分，本院於依照刑法第57條量刑時，併予
    審酌
  ㈤本院審酌：被告知悉海洛因、甲基安非他命使用容易成癮，
    並將對施用者身心造成傷害，仍轉讓毒品供他人施用，其所
    為已助長毒品流通，致生危害於社會及他人身體健康，應予
    非難。惟念被告犯後均坦承犯行，且本案無償轉讓毒品之數
    量不多，轉讓之對象僅鄭振德1人，次數為2次；兼衡被告之
    犯罪動機、情節、轉讓方式暨其自述國小畢業，經濟狀況勉
    持，入監前從事施工之家庭生活經濟狀況（本院卷第146頁
    ）等一切量刑事項，量處如主文所示之刑，並定其應執行刑
    。 
三、毒品危害防制條例第18條第1項前段規定，查獲之第一、二
    級毒品，不問屬於犯人與否，均沒收銷燬之，此所稱「查獲
    之毒品」，係指被查獲而與本案有關之全部毒品而言(最高
    法院98年度台上字第1223號判決意旨可參)。扣案如附表所
    示之物，經證人鄭振德稱扣案物係其所有供己施用及平常聯
    絡使用之物等語(見警卷第22頁)，卷內無積極證據足證與本
    案有關，故尚難於本案逕為沒收銷毀之諭知。
四、如不服本件判決，得自收受送達之翌日起20日內，表明上訴
    理由，向本院提起上訴狀（須附繕本）。
據上論斷，應依刑事訴訟法第273 條之1 第1 項、第299 條第1 
項前段，判決如主文。
本案經檢察官王元隆提起公訴，檢察官林孟賢到庭執行職務。
中　　華　　民　　國　　111 　年　　8 　　月　　30　　日
                        刑事第二庭  法  官    顏紫安
以上正本與原本無異。
如不服本判決應於收受送達後20日內向本院提出上訴書狀，並應
敘述具體理由；其未敘述上訴理由者，應於上訴期間屆滿後20日
內向本院補提理由書（均須按他造當事人之人數附繕本）「切勿
逕送上級法院」。
                                    書記官    劉芳竺 
中　　華　　民　　國　　111 　年　　9 　　月　　1 　　日
附錄本判決論罪科刑法條：
毒品危害防制條例第8條
轉讓第一級毒品者，處 1 年以上 7 年以下有期徒刑，得併科新
臺幣 1 百萬元以下罰金。
轉讓第二級毒品者，處 6 月以上 5 年以下有期徒刑，得併科新
臺幣 70 萬元以下罰金。
轉讓第三級毒品者，處 3 年以下有期徒刑，得併科新臺幣 30
萬元以下罰金。
轉讓第四級毒品者，處 1 年以下有期徒刑，得併科新臺幣 10
萬元以下罰金。
前四項之未遂犯罰之。
轉讓毒品達一定數量者，加重其刑至二分之一，其標準由行政院
定之。
藥事法第83條第1項
明知為偽藥或禁藥，而販賣、供應、調劑、運送、寄藏、牙保、
轉讓或意圖販賣而陳列者，處 7 年以下有期徒刑，得併科新臺
幣 5 千萬元以下罰金。

附表：
編號 物品名稱 數量 備註 1 甲基安非他命（驗餘淨重1.1223公克） 1包 鄭振德所有 2 甲基安非他命（驗餘淨重1.0995公克） 1包 鄭振德所有 3 注射針筒（內含白色粉末，檢驗出海洛因） 1支 鄭振德所有 4 三星手機（IMEI：000000000000000、000000000000000，含SIM卡、記憶卡各1張） 1支 鄭振德所有 5 吸食器 1組 鄭振德所有